臺灣高等法院臺南分院刑事判決
                                    109年度上易字第229號
上  訴  人
即  被  告  蘇珮琳



指定辯護人  本院公設辯護人簡松柏
上列上訴人因毒品危害防制條例案件，不服臺灣雲林地方法院10
8年度易字第252號中華民國109年1月31日第一審判決（聲請簡易
判決處刑號：臺灣雲林地方檢察署107年度毒偵字第2092號），
提起上訴，本院判決如下：
    主  文
原判決撤銷。
本件公訴不受理。
    理  由
一、聲請簡易判決處刑意旨略以：蘇珮琳基於施用第二級毒品之
    犯意，於民國107 年10月3 日上午8 時27分許至臺灣雲林地
    方檢察署觀護人室接受採尿時起回溯96小時內之某時，在不
    詳地點，以不詳方式，施用第二級毒品甲基安非他命1 次。
    嗣因先前執行之案件經本院裁定於假釋中付保護管束，而於
    107 年10月3 日上午8 時27分許前往雲林地檢署觀護人室報
    到並採集尿液送驗，檢驗結果呈甲基安非他命之陽性反應，
    始悉上情。
二、最高法院刑事大法庭109 年11月18日109 年度台上大字第38
　　26號裁定及最高法院109 年度台上字第3826號刑事判決意旨
    略以：
  ㈠刑事訴訟法第303條第1款規定，案件有起訴之程序違背規定
    之情形者，應諭知不受理之判決。此所稱之起訴之程序違背
    規定，係指檢察官提起公訴之訴訟行為於程序上有違法律之
    規定而言。而提起公訴之訴訟行為是否於程序上有違法律規
    定，原則上，固是以起訴時所存在之事項及法律規定為判斷
    ，惟檢察官起訴後始發生之情事變更事由，致法院不能為實
    體審理及判決亦屬「起訴之程序違背規定」。
  ㈡109 年1 月15日修正公布、同年7 月15日施行之毒品危害防
    制條例第20條第3 項規定，犯第10條之罪於觀察、勒戒或強
    制戒治執行完畢釋放後，3 年後再犯第10條之罪者，適用本
    條前2 項之規定。上開所謂「3 年後再犯」，只要本次再犯
    （不論修正施行前、後）距最近1 次觀察、勒戒或強制戒治
    執行完畢釋放，已逾3 年者，即該當之，不因其間有無犯第
    10條之罪經起訴、判刑或執行而受影響。
  ㈢本於權力分立原則，法院對檢察官職權行使，應予以尊重，
    雖非謂不得為適度之司法審查，惟對於施用毒品者本次所犯
    如距最近1次觀察、勒戒或強制戒治執行完畢釋放後，已逾3
    年者，檢察官既得本於立法者所賦與之職權裁量是否聲請法
    院裁定觀察、勒戒或為命附條件（現行法僅能附命完成戒癮
    治療）緩起訴處分之多元化處遇，即聲請法院裁定機構內之
    觀察、勒戒並非檢察官所得採取之唯一途徑，法院自不能僭
    越檢察官之職權，逕對施用毒品者裁定應予觀察、勒戒或強
    制戒治。法院當不能「為求程序之經濟」便宜行事，而應嚴
    守程序上之正義，尊重檢察官之裁量權，並保障施用毒品者
    能獲得妥適並完善治療或其他有利戒毒途徑處遇之機會。
三、經查：被告因施用第二級毒品，經檢察官起訴，原審予以論
    罪科刑，固非無見。惟查：被告本案施用毒品時間為107 年
    10月3 日上午8 時27分接受採尿時起回溯96小時內之某時，
    而被告前因施用毒品案件，經臺灣南投地方法院裁定送觀察
    、勒戒後，認無繼續施用毒品傾向，臺灣南投地方檢察署檢
    察官於89年9月28日以89年度毒偵字第1719號為不訴處分確
    定。之後雖有施用毒品案件經法院判處罪刑確定之紀錄，但
    本件被告施用毒品犯行，距其最近1次觀察、勒戒執行完畢
    釋放之89年9月28日，已逾3年，有臺灣高等法院被告前案紀
    錄表1份在卷可查。縱被告於其間曾多次因犯施用毒品罪，
    經起訴、判刑或執行，依前開說明，仍應依修正後之毒品條
    例第20條第3項、現行第24條等規定，由檢察官基於一次性
    之整體規劃而重啟處遇程序，視被告個案情形，是否適合「
    觀察、勒戒或強制戒治」或給予「附命完成戒癮治療緩起訴
    處分」之機會。檢察官逕予提起公訴，法院無從替代檢察官
    為上開合義務性之裁量處遇，應認本件起訴程序違背規定，
    且無從補正。被告上訴意旨否認犯行，雖無理由，然原審未
    審酌前情，諭知被告有罪之實體判決，自有未合。應由本院
    將原判決均撤銷，均諭知公訴不受理判決，並不經言詞辯論
    為之。
據上論結，應依刑事訴訟法第369條第1項前段、第364條、第303
條第1款、第307條，判決如主文。 
中　　華　　民　　國　　109 　年　　12　　月　　31　　日
                  刑事第六庭    審判長法　官  張瑛宗
                                      法　官  李秋瑩
                                      法　官  林坤志
以上正本證明與原本無異。
不得上訴。
　　　　　　　　　　　　　　　　　　　書記官  凌昇裕
中　　華　　民　　國　　109 　年　　12　　月　　31　　日